【裁判字號】    96,上訴,5322
【裁判日期】    970311
【裁判案由】    毒品危害防制條例等
【裁判全文】
臺灣高等法院刑事判決                96年度上訴字第5322號
上  訴  人
即  被  告  乙○○○○○○○○.
選任辯護人  扶助律師  曹大誠律師
上  訴  人
即  被  告  甲○○ ○○○○○.
選任辯護人  扶助律師  簡長順律師
上列上訴人等因毒品危害防制條例等案件，不服臺灣桃園地方法
院96年度訴字第788號，中華民國96年11月19日第一審判決（起
訴案號：臺灣桃園地方法院檢察署95年度偵字第25682號），提
起上訴，本院判決如下：
    主  文
原判決撤銷。
乙○○○○○○○○○○ ○○○○○○○○共同運輸第三級毒品，處有期徒刑柒年陸
月，並於刑之執行完畢或赦免後，驅逐出境。扣案之第三級毒品
愷他命（驗餘總淨重玖玖陸玖點柒參公克）沒收。扣案之盛裝上
揭毒品之塑膠袋貳拾個、塑膠罐拾參個、外包裝盒壹個、行動電
話貳支（均不含SIM卡）均沒收。未扣案之馬來西亞幣貳仟元、
新台幣壹萬元，應與甲○○ ○○○○○ ○○○○連帶沒收之，如全部或一部
不能沒收時，以其財產抵償之。
甲○○ ○○○○○ ○○○○共同運輸第三級毒品，處有期徒刑陸年，並於刑
之執行完畢或赦免後，驅逐出境。扣案之第三級毒品愷他命（驗
餘總淨重玖玖陸玖點柒參公克）沒收。扣案之盛裝上揭毒品之塑
膠袋貳拾個、塑膠罐拾參個、外包裝盒壹個、行動電話貳支（均
不含SIM卡）均沒收。未扣案之馬來西亞幣貳仟元、新台幣壹萬
元，應與乙○○○○○○○○○○ ○○○○○○○○連帶沒收之，如全部或一部不能
沒收時，以其財產抵償之。
    事  實
一、緣真實姓名年籍不詳之馬來西亞籍「布來甲」成年男子及馬
    來西亞籍「阿倫」成年男子，係運輸毒品集團之成員，負責
    在馬來西亞尋找有意願參與運輸毒品至台灣犯行之人員。乙○
    ○○○○○○○○○ ○○○○○○○○、甲○○ ○○○○○ ○○○○（中文譯名：王權富
    ）均明知愷他命（Ketamine，俗稱Ｋ他命）為毒品危害防制
    條例所規定之第三級毒品，不得製造、運輸、販賣或轉讓，
    並經行政院公告為管制進出口物品，不得從國外私運進口，
    於民國95年11月底某日，「布來甲」於馬來西亞某處撥打電
    話給乙○○○○○○○○○○ ○○○○○○○○，要求乙○○○○○○○○○○ ○○○○○○○○至
    臺灣領取夾藏第三級毒品愷他命之包裹，並允諾給付報酬馬
    來西亞幣2千元；「阿倫」於95年12月5日在馬來西亞吉隆坡
    市某咖啡廳，亦要求甲○○ ○○○○○ ○○○○至臺灣收受夾藏第三級
    毒品愷他命之包裹，並先交付新台幣 1萬元為零用金，允諾
    事成後再交付馬來西亞幣5千元，經 乙○○○○○○○○○○ ○○○○○○○○
    、甲○○ ○○○○○ ○○○○分別應允後，乙○○○○○○○○○○ ○○○○○○○○、甲○
    ○ ○○○○○ ○○○○即與「布來甲」、「阿倫」即共同基於運輸第
    三級毒品愷他命及自馬來西亞私運管制物品進入臺灣之犯意
    聯絡，約定由「布來甲」在馬來西亞取得第三級毒品愷他命
    ，利用不知情之洋基通運股份有限公司（下稱 DHL快遞公司
    ）以包裹空運至臺灣，再由「布來甲」、「阿倫」分別以電
    話聯絡乙○○○○○○○○○○ ○○○○○○○○、甲○○ ○○○○○ ○○○○至指定地點
    收受上開包裹等事宜，「阿倫」並交付甲○○ ○○○○○ ○○○○（00
    00000000號）行動電話SIM卡1張，作為其等在臺聯絡之用。
    謀議既定「布來甲」即於95年12月4 日在馬來西亞取得第三
    級毒品愷他命 1批，先以塑膠袋分裝為20包，再分別藏置在
    13罐塑膠罐內，一併放置於快遞外包裝盒內，載明收件人為
    「RAVINDRAY SINGARAN」，並以健康食品名義申報，利用不
    知情之DHL快遞公司，由馬來西亞以LD-680 號班機經香港空
    運至桃園國際機場，乙○○○○○○○○○○ ○○○○○○○○並於95年12月 5
    日搭乘中華航空公司CI-674班機從馬來西亞來臺，另甲○○ ○○
    ○○○ ○○○○亦於95年12月6 日從馬來西亞搭機至香港，再由香
    港搭乘國泰航空公司CX-400班機來臺。嗣乙○○○○○○○○○○ ○○○○
    ○○○○抵達高雄國際機場後，即依「布來甲」指示至高雄市中
    信大飯店投宿；而甲○○ ○○○○○ ○○○○抵達桃園國際機場後，「
    阿倫」即帶領甲○○ ○○○○○ ○○○○南下高雄市，並投宿於高雄市
    中正飯店。而乙○○○○○○○○○○ ○○○○○○○○住進飯店後，「布來甲
    」即撥打乙○○○○○○○○○○ ○○○○○○○○之行動電話（0000000000號
    ），告訴乙○○○○○○○○○○ ○○○○○○○○ 有關包裹號碼及DHL快遞公
    司電話號碼等資料，乙○○○○○○○○○○ ○○○○○○○○接受指示後，即
    央請該飯店櫃臺人員撥電話給 DHL快遞公司詢明領取包裹之
    地點。上開包裹於95年12月5日上午9時許運抵桃園國際機場
    ，為內政部警政署航空警察局安檢勤務人員執行 X光檢查時
    認有可疑，乃會同財政部台北關稅局人員拆開而查獲其內夾
    藏第三級毒品愷他命。乙○○○○○○○○○○ ○○○○○○○○、 甲○○ ○○○○○
    ○○○○因不知上開包裹已為警查知夾藏第三級毒品愷他命，乙○
    ○○○○○○○○○ ○○○○○○○○於詢明領取包裹地點後，即於95年12月
    6日下午4時30分許，搭計程車至高雄市前鎮區○○○路4號1
    樓 DHL快遞公司領貨櫃臺處領取上開包裹，為警當場逮捕，
    並扣得夾藏第三級毒品愷他命（驗餘總淨重為9969.73 公克
    ）之包裹1只及其所有用以聯繫運毒事宜之行動電話1支。警
    方人員復依據乙○○○○○○○○○○ ○○○○○○○○所供述交付包裹地點、
    方式，於95年12月7 日上午10時30分許，在高雄市○○區○
    ○路與大勇路之麥當勞速食店 2樓，將依「阿倫」指示前來
    取貨之甲○○ ○○○○○ ○○○○當場逮捕，並扣得其所有用以聯繫運
    毒事宜之行動電話1支。
二、案經內政部警政署航空警察局移送台灣桃園地方法院檢察署
    檢察官偵查起訴。
    理  由
壹、程序方面：
一、證人即 DHL快遞公司員工趙中明於警詢中之證述，雖為審判
    外陳述，惟被告2人及辯護人均於本院97年1月8 日準備程序
    時明示同意作為證據，渠等均未於言詞辯論終結前聲明異議
    ，依刑事訴訟法第159條之5第2項、第1項規定，視為同意作
    為證據，本院並審酌該證人於警詢筆錄作成之情況，係出於
    自由意志，並無證明力顯然過低等情形，認屬適當，應有證
    據能力。
二、內政部警政署刑事警察局鑑定書、進口快遞貨物簡易申報單
    、航空警察局安全檢查隊第八組案件蒐證照片、 X光檢查儀
    注檢貨物報告表、DHL 快遞公司送貨單、台北關稅局扣押貨
    物、運輸工具收據及搜索筆錄等文書，為公務員職務上作之
    紀錄文書、證明文書或從事業務之人於業務上或通常業務過
    程所須製作之紀錄文書、證明文書，無顯有不可信之情況，
    且經被告及辯護人表示無意見，依刑事訴訟法第159條之4規
    定，均有證據能力。
貳、實體方面：
一、訊據上訴人即被告乙○○○○○○○○○○ ○○○○○○○○、甲○○ ○○○○○ ○○○○
    於本院對上開運輸第三級毒品愷他命之犯行均坦承不諱（見
    本院卷第56頁背面、第81頁），且被告 2人所陳互核相符，
    並據證人趙中明於警詢時證述查獲經過等情明確（見偵卷第
    49頁）。而本件扣案毒品20包經送請內政部警政署刑事警察
    局鑑定結果，確檢出第三級毒品愷他命成分（驗餘總淨重99
    69.73公克），有該局96年1月5日刑鑑字第0950185223號、9
    6年7月6日刑鑑字第0960080855號鑑定書2紙在卷可稽（偵卷
    第79頁，原審卷第116 頁）。又上開毒品係以健康食品名義
    申報進口，經開驗夾藏上揭毒品之包裹，其內裝13罐塑膠罐
    ，塑膠罐內藏放20包塑膠袋分裝之毒品愷他命（其中7 罐各
    裝入2包毒品，另6罐各裝入1 包毒品），一併放置於快遞外
    包盒袋內，有扣案塑膠袋20個、塑膠罐13個、外包裝盒1 個
    可資佐證，及進口快遞貨物簡易申報單1 紙、航空警察局安
    全檢查隊第八組案件蒐證照片18幀在卷可稽（見偵卷第37頁
    、第44至48頁）。另參諸被告 2人所陳，「布來甲」、「阿
    倫」對於上開包裹於何時、何地、以何種方法領取，均知之
    甚詳，且始終指示被告 2人如何領取該包裹，顯見「阿倫」
    與「布來甲」 2人對於以寄送包裹方式運輸毒品愷他命自馬
    來西亞入境臺灣之事，確有犯意聯絡，而分工各別指揮被告
    2人到臺灣領取該包裹。此外，復有X光檢查儀注檢貨物報告
    表、 DHL快遞公司送貨單、台北關稅局扣押貨物、運輸工具
    收據及搜索筆錄等件附卷可參（偵卷第36、38、40頁），及
    扣案之行動電話2支可資佐證。故被告2人運輸走私第三級毒
    品之犯行，事證已臻明確，被告 2人犯行洵堪認定，應依法
    予以論科。
二、按愷他命係毒品危害防制條例第2條第2項第3 款規定之第三
    級毒品，並為行政院依懲治走私條例第2條第3項授權公告管
    制進出口之物品。核被告2人所為，均係犯懲治走私條例第2
    條第1項之私運管制物品進口罪、毒品危害防制條例第4條第
    3 項之運輸第三級毒品罪。被告乙○○○○○○○○○○ ○○○○○○○○運輸
    毒品過程中持有毒品之低度行為，為運輸之高度行為所吸收
    ，不另論罪。被告 2人間雖無直接之聯絡，惟共同正犯之意
    思聯絡，原不以數人間直接發生者為限，即有間接之聯絡者
    ，亦包括在內（最高法院96年度台上字第4128號判決要旨可
    參），故被告 2人與「布來甲」、「阿倫」就上揭犯行，有
    犯意聯絡及行為分擔，皆為共同正犯。被告 2人係利用不知
    情之 DHL快遞公司員工自馬來西亞私運及運輸扣案毒品愷他
    命入境我國，再被告乙○○○○○○○○○○ ○○○○○○○○利用不知情之飯
    店員工撥打電話聯絡領取夾藏扣案毒品之包裹，係屬間接正
    犯。被告2人所犯上開2罪，係一行為觸犯二罪名，為想像競
    合犯，應依刑法第55條前段之規定，從一重之運輸第三級毒
    品罪處斷。
三、原審據以論罪科刑，固非無見。惟被告甲○○ ○○○○○ ○○○○已
    收受「阿倫」交付之新台幣 1萬元零用金，供其在臺灣食宿
    及零用之花費（見偵卷第16頁、原審卷第145 頁），應認被
    告甲○○ ○○○○○ ○○○○就上揭犯行已先取得新台幣 1萬元之報酬
    ，原判決就被告所得未予納入此部分，容有未洽。正犯之
    犯罪得為新台幣時，因合併計算，且於全部或一部不能沒收
    時以其財產抵償之，為避免執行時發生重複沒收、抵償之情
    形，故各共同正犯間係採連帶沒收主義，於裁判時需諭知連
    帶沒收，原判決對共同正犯之總所得分別重複諭知沒收，亦
    非允適。原判決就扣案愷他命既已於理由三(七)敘明依刑法
    第38條第1項第1款規定宣告沒收，卻仍於主文內就扣案愷他
    命諭知沒收「銷燬」，尚有未合。被告 2人提起上訴主張量
    刑過重，雖均無理由，惟原判決既有上揭可議之處，自應由
    本院予以撤銷改判。爰審酌被告 2人就本件運輸毒品參與之
    程度，查獲之愷他命驗餘後總淨重高達9969.73 公克，數量
    龐大，如流入市面，勢將加速毒品之氾濫，對國人健康危害
    甚鉅，惟幸為警查獲，致尚未釀成社會巨大損害，及被告 2
    人之犯罪動機、目的、手段、智識程度、犯罪所得不多、犯
    罪後被告甲○○ ○○○○○ ○○○○坦承犯行，態度甚佳，被告乙○○○○○
    ○○○○○ ○○○○○○○○於本院方承認犯行等一切情狀，分別量處如
    主文所示之刑，以示懲儆。另被告 2人均為馬來西亞人，在
    臺均無工作、居所，僅為運輸毒品來臺，危害我國社會人民
    ，且受有期徒刑以上刑之宣告，應於刑之執行完畢或赦免後
    ，予以驅逐出境。扣案之第三級毒品愷他命（驗餘總淨重99
    69.73公克），係屬違禁物，應依刑法第38條第1項第1 款之
    規定宣告沒收。至扣案之塑膠袋20個、塑膠罐13個、外包裝
    盒 1個，為共犯「布來甲」所有，用於包裹毒品，有防止毒
    品裸露、逸出、防潮之功用，並便於攜帶、運輸，係供運輸
    毒品所用之物，均應依毒品危害防制條例第19條第1 項規定
    沒收之。扣案之號行動電話2支（0000000000號、000000000
    0號，不含SIM卡），係被告 2人所有供聯繫本件運輸愷他命
    犯罪所用之物，業據被告 2人供陳在卷，亦應依毒品危害防
    制條例第19條第1項前段規定沒收之。至上開號碼之SIM卡，
    並無證據足以證明係被告 2人所有，且非違禁物，爰不宣告
    沒收。另被告2人運輸毒品所得之報酬馬來西亞幣2千元、新
    台幣1萬元，雖均未扣案，惟係被告2人運輸毒品所得之財物
    ，均應依毒品危害防制條例第19條第1 項規定，與共犯併予
    宣告連帶沒收，運輸毒品所得財物如全部或一部不能沒收時
    ，以其財產抵償之。至被告甲○○ ○○○○○ ○○○○因遭查獲而未取
    得約定之剩餘報酬馬來西亞幣 5千元，自無從諭知沒收，附
    此敘明。
四、被告2人雖自承在本案之前，曾於95年8月間以同樣模式來臺
    領取包裹云云，惟被告2人所謂之95年8月該次，並無任何毒
    品扣案可佐，尚無從僅憑被告 2人之自白據以論罪，併此敘
    明。
據上論斷，應依刑事訴訟法第369條第1項前段、第364條、第299
條第1項前段，毒品危害防制條例第4條第3項、第19條第1項，懲
治走私條例第2條第1項、第11條，刑法第11條、第28條、第55條
前段、第95條、第38條第1項第1款，判決如主文。
本案經檢察官謝英民到庭執行職務。
中    華    民    國    97    年    3    月    11    日
                  刑事第二庭  審判長法  官  呂丹玉
                                    法  官  李麗玲
                                    法  官  林恆吉
以上正本證明與原本無異。
如不服本判決，應於收受送達後10日內向本院提出上訴書狀，其
未敘述上訴之理由者並得於提起上訴後10日內向本院補提理由書
（均須按他造當事人之人數附繕本）。
                                    書記官  陳盈璇
中    華    民    國    97    年    3     月    12    日
附錄本案論罪科刑法條：
毒品危害防制條例第4條第3項
製造、運輸、販賣第三級毒品者，處5 年以上有期徒刑，得併科
新臺幣5百萬元以下罰金。
懲治走私條例第2條第1項
私運管制物品進口、出口逾公告數額者，處7年以下有期徒刑，
得併科新臺幣3百萬元以下罰金。


司法院資訊處製作；財團法人民間司法改革基金會備份。
